【裁判字號】    98,重上更(二),14
【裁判日期】    990223
【裁判案由】    給付買賣價金
【裁判全文】
臺灣高等法院民事判決              98年度重上更(二)字第14號
上  訴  人  庚○○○
            丙○○
            乙○○
            戊○○
            丁○○
            己○○
上  一  人
訴訟代理人  賴玉山律師
            洪瑞悅律師
上六人共同
訴訟代理人  黃蓮瑛律師
            吳姝叡律師
被  上訴人  辛○○
訴訟代理人  張麗玉律師
上列當事人間請求給付買賣價金事件，上訴人對於中華民國95年
6月15日臺灣臺北地方法院93年度重訴字第473號第一審判決提起
上訴，經最高法院第二次發回更審，本院於99年2月2日言詞辯論
終結，判決如下：
    主      文
原判決關於命上訴人連帶給付超過新台幣陸仟捌佰貳拾伍萬捌仟
陸佰貳拾元本息部分，及該部分假執行之宣告，並訴訟費用之
裁判（除確定部分外）均廢棄。
上廢棄部分，被上訴人在第一審之訴及其假執行之聲請均駁回。
其餘上訴駁回。
第一、二審及發回前第三審訴訟費用（除確定部分外）均由上訴
人連帶負擔十分之四，餘由被上訴人負擔。
    事實及理由
一、被上訴人主張：坐落台北市○○區○○段一小段859、860、
    868地號土地上門牌號碼台北市○○街247號大樓全棟房屋（
    含地上6層、地下3層，下稱系爭房屋）原為伊所有，於民國
    86年1月24日與上訴人之被繼承人洪文樑簽訂不動產買賣契
    約書（下稱系爭契約），將系爭房屋及坐落土地之承租權出
    售與洪文樑，約定價金為新台幣（下同）4億2,000萬元。惟
    因系爭房屋一樓部分遭禁止處分而不能登記過戶，雙方約定
    該一樓房屋作價1億1,000萬元，自價金中扣除。簽約後，伊
    已依約交付權狀及移轉登記所需文件、印章予洪文樑，辦畢
    房屋所有權移轉登記於其指定之訴外人黃秋田，洪文樑並依
    約支付價金5,000萬元，及清償系爭房屋三樓部分抵押貸款
    42,037,587元，洪文樑尚有價款217,962,413元未付。嗣洪
    文樑於87年7月11日死亡，上訴人為其繼承人，而該屋二樓
    至六樓及地下層，黃秋田業於88年8月31日一次整筆出售予
    訴外人禾順欣業有限公司（下稱禾順公司），依約上訴人即
    應付清積欠之價款。爰依系爭契約、買賣及繼承之法律關係
    ，求為判命上訴人應連帶給付163,842,413元，並付加法定
    遲延利息等語（被上訴人於原審請求上訴人連帶給付其217,
    962,413元，及自88年12月9日起算之法定利息。關於命上訴
    人應連帶給付被上訴人36,055,462元，及上訴人庚○○○、
    丙○○、乙○○、戊○○、己○○，下稱己○○等5人，自
    93年4月20日起，上訴人丁○○自93年5月2日起，均至清償
    日止，按年息5%計算之利息，及駁回被上訴人請求上訴人連
    帶給付18,064,538元本息部分，業經三審判決確定，不予贅
    述，又被上訴人於本院更審中追加備位之訴部分，另經本院
    裁定駁回，併此敘明）。
二、上訴人則以：系爭契約第2條所載價金4億2,000萬元，乃被
    上訴人與洪文樑當時預估之買賣價金，依系爭契約第3條第2
    項約定，其餘價金為再出售系爭房屋價金之60%，而洪文樑
    係以9,020萬元，將該屋二樓至六樓及地下層出售予禾順公
    司，依約尚應付價金5,412萬元。況庚○○○、乙○○、丙
    ○○及丁○○（下稱庚○○○等4人）於97年8月1日受讓禾
    順公司對被上訴人之債權95,583,790元本息，亦得以該債權
    與本件請求給付價款為抵銷等語為辯。
三、原審為被上訴人部分勝訴之判決，即命上訴人應連帶給付被
    上訴人201,064,768元本息，並駁回被上訴人其餘16,897,64
    5元本息之訴。兩造就其敗訴部分，各自提起上訴，更審前
    本院將原審判命上訴人連帶給付超出36,055,462元本息部分
    廢棄，改判駁回被上訴人在原審之訴，並駁回上訴人其餘之
    上訴及被上訴人之上訴。嗣兩造各就其敗訴部分，提起第三
    審上訴，經最高法院廢棄更審前本院關於駁回被上訴人在原
    審之訴中163,842,413元本息部分之訴，發回更審，另駁回
    被上訴人其餘之上訴及上訴人之上訴。並指明：以系爭契約
    總價4億2,000萬元計算，扣除洪文樑已付價金5,000萬元、
    一樓價金1億1,000萬元、代償三樓借款42,037,587元，被上
    訴人主張之未付價金為217,962,413元（即其起訴請求金額
    ），其中更審前本院判命上訴人給付36,055,462元，並准上
    訴人抵銷18,064,538元，均無違誤，則被上訴人受敗訴判決
    之金額為163,842,413元（217,962,413-36,055,462-18,064
    ,538=163,842,413），此即第一次發回本院更審之範圍。而
    本院第一次更審判決則駁回上訴人之上訴，上訴人復提起第
    三審上訴，經最高法院廢棄，發回更審，是本院審理之範圍
    仍為被上訴人請求上訴人連帶給付163,842,413元本息（見
    本院更(二)字卷第53至54頁正面）。上訴人於本院聲明：
    (一)原判決不利於上訴人部分（除確定部分外）廢棄。
    (二)上廢棄部分，被上訴人於第一審之訴及其假執行之聲請均
      駁回。
    被上訴人則答辯聲明：上訴駁回。
四、本院協商整理兩造不爭執之事實及爭執事項如下（見本院更
    (二)字卷第54頁反面、55頁正面，98年3月23日準備程序筆錄
    ）：
    (一)不爭執之事實：
    1.系爭房屋原為辛○○所有，於86年1月24日與洪文樑簽訂
      系爭契約，將系爭房屋及坐落土地之承租權出售與洪文樑
      ，惟因系爭房屋中之一樓部分，於86年1月16日遭禁止處
      分而不能登記過戶，雙方約定該一樓房屋作價1億1,000萬
      元，自價金中扣除（見原審卷第1宗第9至16頁，建物所有
      權狀、系爭契約；本院上字卷第1宗第86頁，土地建物異
      動登記簿；本院更(二)字卷第64、65頁，系爭契約）。
    2.辛○○於簽約後已依約交付房屋所有權狀及所有權移轉登
      記所須之文件、印章予洪文樑，辦畢移轉房屋所有權登記
      於洪文樑指定之登記名義人黃秋田名下，洪文樑並支付價
      金5,000萬元，及於86年4月15日清償系爭房屋三樓在台北
      銀行龍山分行之貸款41,583,067元、利息297,260元、違
      約金157,260元，合計42,037,587元（見原審卷第1宗第36
      至53、55至57、140至153頁，不動產異動索引、建物登記
      謄本、客戶借款明細查詢表及放款主檔明細表、台北銀行
      龍山分行93年7月9日北銀龍企字第9360047000號函）。
    3.洪文樑於87年7月11日死亡，上訴人皆為其繼承人，均未
      拋棄繼承或限定繼承（見原審卷第1宗第17至29頁，繼承
      系統表、戶籍謄本、戶籍登記簿影本）。
    4.黃秋田於88年8月31日將系爭房屋二至六樓及地下一至三
      層，全部以9,020萬元出售予禾順公司，價款則由上訴人
      取得（見原審卷第1宗第36至54、59至65、98至102頁，不
      動產異動索引、建物登記謄本、房屋買賣契約書）。
    5.系爭房屋其中一樓部分，經法院拍賣，於90年7月9日移轉
      所有權登記予禾順公司（見原審卷第1宗第30至35、58頁
      ，建物登記謄本、不動產異動索引）。
    7.洪文樑曾代辛○○支付18個月地租之過戶捐金1,756,820
      元予台灣省私立仁濟醫院，支付一樓貸款7,307,718元，
      黃秋田曾代償辛○○上海商銀儲蓄銀行龍山分行900萬元
      之債務，合計18,064,538元，經上訴人主張抵銷，業已判
      准確定（見原審卷第1宗第104至113、134至138、184至
      185頁，土地租賃契約書、台灣省私立仁濟醫院93年7月6
      日北仁財字第116號函、樂捐收據、放款利息收據、上海
      商業儲蓄銀行龍山分行93年10月7日函、黃秋田帳戶扣款
      償還村霖建設借款利息明細表；原審卷第2宗第91、143至
      147頁，上海商業儲蓄銀行龍山分行94年10月19日上龍94
      字第154號函、95年5月24日上龍95字第68號函、繳息彙總
      表）。
    8.庚○○○等4人於97年8月7日於本件本院97年度重上更(一)
      字第44號事件，提出上訴理由(二)狀，略以其等於97年8月1
      日受讓禾順公司對被上訴人請求返還不當得利等事件（案
      列本院97年度重上更(一)字第45號），禾順公司對被上訴人
      之全數債權95,583,790元及自93年9月7日起算之法定利息
      （下稱系爭債權讓與協議）；禾順公司業於97年8月1日以
      台北北門郵局第4234號存證信函通知被上訴人前開債權讓
      與之事實。庚○○○等4人並以該書狀繕本之送達，再次
      對被上訴人為債權讓與通知之意思表示，並以該受讓債權
      與本件應付價款主張抵銷（見本院更(一)字卷第50、51、54
      至76頁，債權讓與協議書、民事判決、存證信函）。
    9.禾順公司與被上訴人間返還不當得利等事件，經台灣板橋
      地方法院（下稱板橋地院）93年度重訴字第267號判決被
      上訴人應給付禾順公司95,583,790元及自93年9月7日起算
      之法定利息，本院97年度重上更(一)字第45號判決駁回被上
      訴人之上訴，並為最高法院98年度台上字第1520號所維持
      （見本院更(一)字卷第56至76頁，更(二)字卷第242至250、95
      至109、158至160頁）。
    (二)爭執事項：
    1.系爭契約之價金，究為第2條所載之「價金：新台幣肆億
      貳仟萬元」，抑或已因第3條第2項「第二期款從甲方（洪
      文樑）再為出售房屋時，按每筆交易提出60%支付乙方（
      辛○○）」約定，而變更原來價金4億2,000萬元之約定？
    2.庚○○○等4人與禾順公司於97年8月1日所簽訂之系爭債
      權讓與協議是否屬實？倘屬實，可否主張與被上訴人本件
      買賣價款債權相抵銷多少？
五、被上訴人主張系爭契約之價金，應為第2條約定之4億2,000
    萬元等語，為上訴人所否認，並辯以原定買賣價金已因第3
    條第2項約定而變更為第2期款從洪文樑再為出售房屋時，按
    每筆交易提出60%支付被上訴人等語。經查：
    (一)按解釋意思表示，應探求當事人之真意，不得拘泥於所用
      之辭句，民法第98條雖有明定，但契約文字業已表示當事
      人真意，無須別事探求者，即不得反捨契約文字而更為曲
      解（最高法院17年上字第1118號判例參照）。揆之系爭契
      約第1條約定：「本件買賣標的為房屋（即系爭房屋）及
      房屋所在土地之承租權（土地為第三人所有，得再承租）
      」，第2條約定：「價金：新台幣肆億貳仟萬元」，第7條
      約定：「其他約定，本棟壹樓房屋暫不能過戶，該戶房屋
      作價壹億壹仟萬元，從價金中扣除，惟房屋一併交付後，
      一樓之貸款利息由甲方（即洪文樑）負擔」，可知系爭房
      屋原約定之買賣價金，已載明為4億2,000萬元。至系爭契
      約第3條第2項雖記載：「第二期款從甲方（即洪文樑）再
      為出售房屋時，按每筆交易提出60%支付乙方（即被上訴
      人）」等字，惟既列在「付款方式」項下，且在洪文樑支
      付被上訴人第1期款5,000萬元及被上訴人備妥過戶文件配
      合辦理房屋所有權移轉登記之後，顯見上開約款僅屬約定
      給付第2期款之方式；此外，上訴人復未舉證證明被上訴
      人與洪文樑為是項記載時，確有變更原價之意思，尚難遽
      認系爭契約之買賣總價已經第3條第2項所變更，仍應以第
      2 條所載之4億2,000萬元為準（最高法院97年度台上字第
      295號判決參照）。
    (二)上訴人雖辯稱被上訴人與其夫周人蔘於85年間因電玩弊案
      爆發，登記在被上訴人夫婦名下之不動產均遭各地方法院
      檢察署禁止處分，系爭房屋亦於86年1月間遭禁止處分，
      惟因作業疏失，致僅禁止處分系爭房屋1樓部分，其餘樓
      層則非屬禁止處分範圍內，被上訴人為避免系爭房屋其餘
      樓層嗣後同遭禁止處分，故將之出售予洪文樑；被上訴人
      係迫於無奈始出售系爭房屋，但有鑑於當時台灣房地產正
      處於高點，被上訴人看好系爭房屋之價值，於與洪文樑協
      商買賣價金時，不甘僅收取固定之買賣價金，亟欲於洪文
      樑將系爭房屋再為出售時，亦能獲取利益，故於簽署系爭
      契約同一日復與洪文樑、黃秋田簽訂契約書（下稱合夥契
      約書），約定出資經營系爭房屋，被上訴人占股分25%，
      經計算後，認洪文樑日後再為出售房屋時，每筆交易提出
      60%支付被上訴人，除可滿足被上訴人依約應支付之25%出
      資額外（即被上訴人不須再實際出資），亦使得被上訴人
      獲得高於原所約定預估買賣總價金3億1,000萬元（扣除系
      爭房屋一樓部分之價金1億1,000萬元）之可能，此即系爭
      契約第3條第2項以手寫方式記載「甲方（即洪文樑）再為
      出售房屋時，按每筆交易提出60%支付乙方（即被上訴人
      ）」，以變更原預估系爭契約預估價金之緣由云云（見本
      院更(二)字卷第295、296頁），固據提出合夥契約書、銷售
      系爭房屋企劃案及證人甲○○為證。惟查：
    1.被上訴人已否認該合夥契約書之真正（見本院上字卷第1
      宗第249頁）；即令該契約書為真，惟觀其內容記載：「
      立契約書人洪文樑（甲方）、辛○○（乙方）、黃秋田（
      丙方），茲為甲方向乙方購買坐落台北市○○街247號房
      屋全棟（即系爭房屋）及土地租賃權，前訂立買賣契約書
      （即系爭契約）在案，惟以承買人即甲方有意再將房屋區
      隔『小單位房屋』出售；三人合意甲方占股百分之六十五
      、乙方占股百分之二十五、丙方占股百分之十，乙方出資
      部分以出售房屋款項為之抵充，丙方則將出資交付甲方。
      甲分承受之房屋及土地租賃權無論指定何人為不動產所有
      權登記名義人，仍受本契約之拘束，經營上開房屋或出售
      之盈虧依上開比例分擔、分受之，如籌組公司，亦按上開
      比例分配股權。以每六個月（或一年）結帳一次，如有盈
      虧，依議決得留盈餘者外，即為分配。」等字（見本院上
      字卷第88頁），並無隻字片語提及變更系爭契約第2條原
      定總價之事，更無從得出「洪文樑日後再為出售房屋時，
      每筆交易提出60%支付被上訴人」之計算方式或結果；況
      洪文樑並未將系爭房屋「區隔小單位房屋」出售，自未合
      於系爭契約第3條第2項所定「按每筆交易」提供60%支付
      被上訴人之情形，是該契約書已不能證明上訴人所辯屬實
      。另上訴人所提銷售系爭房屋企劃案（見本院更(二)字卷第
      66頁），既未經被上訴人、洪文樑簽名，難為其間有合夥
      關係之佐證，要無拘束被上訴人之效力，更無解釋系爭契
      約關於買賣價金之可言。是上訴人依據有爭議之合夥契約
      書，計算所謂被上訴人之出資額為房屋款項抵充數額，並
      據系爭契約第3條第2款約定核算被上訴人取得之買賣價款
      （見本院更(二)字卷第297、298頁），對於系爭契約第2條
      約定，恝置不論，其計算基礎已失真，自難採信。
    2.依證人甲○○（前在周人蔘處任職處理財務）於98年4月
      13日在本院具結之證詞觀之，其於系爭契約訂立時，並未
      在場，不知最後定案之價錢多少，後來始看過契約內容，
      不知第3條第2項約定之意思，亦無法解釋；其好像有看過
      合夥契約書，但未親見他們簽約，不清楚原來的買賣價金
      有無因後面定的合夥契約而變更，要問當事人，其係聽黃
      秋田律師說系爭房屋出售之利潤很好，會比洪文樑定約買
      的價錢高，故要合夥，黃秋田叫被上訴人不用出資25%，
      黃秋田亦不用拿錢出來，賣出去之利潤大家再去分，其未
      看過銷售系爭房屋企劃案，不曉得合夥多少錢，洪文樑要
      出資多少或如何分配利潤，更不知後來有無分配利潤、合
      夥有無解散、系爭房屋有無出售等情（見本院更(二)字卷第
      93、94頁），顯見甲○○就系爭契約、合夥契約書之簽訂
      ，多係聽聞黃秋田所述，既未親自參與締約過程，亦不清
      楚契約內容及買賣價金有無變更，更無法解釋當事人之真
      意，況其轉述黃秋田所述被上訴人及黃秋田均無須出資，
      亦與合夥契約書記載不符，要難為有利於上訴人之認定。
    3.倘上訴人所辯系爭契約第2條之買賣價金僅為預估金額乙
      節屬實，衡情被上訴人與洪文樑應在其上註明「預估」或
      類此文字，甚至無須在系爭契約上記載買賣價金，乃其等
      非但於第2條「價金：新台幣」之下以手寫方式記明「肆
      億貳仟萬」元，且未在其上註明「預估」或類此文字，顯
      見其所辯預估價金云云，已屬無據。又依一般社會通念，
      買賣價金為契約重要之點，應於簽約時即會確定金額，被
      上訴人與洪文樑殊無約定以洪文樑再行出售系爭房屋之交
      易價格為買賣價金之可能，否則將使被上訴人蒙受洪文樑
      賤賣房屋或與他人通謀虛偽故意告知不實轉售價金等不利
      益之虞。縱令被上訴人當初評估洪文樑轉售系爭房屋所得
      60%足以支付買賣總價，始同意於系爭契約第3條第2項定
      有第2期款之約定，惟此僅係付款方式之約定而已，並未
      因此變更第2條約定之總價款；雖雙方未慮及洪文樑轉售
      所得不足支付買賣總價之情形，而未明定其付款方式，但
      第2條約定既仍存在，自應由洪文樑就其差額補足之。亦
      即洪文樑轉售系爭房屋所得價款60%，倘已逾原定總價者
      ，祇在原定總價範圍內支付款項予被上訴人；倘不足原定
      總價者，於依系爭契約第3條第2項約定支付第2期款後，
      其差額仍應補足。是洪文樑出售系爭房屋二至六樓及地下
      層予禾順公司之價款為9,020萬元，其轉售價格之60%低於
      買賣價金3億1,000萬元（即4億2,000萬元扣除一樓暫時不
      能過戶而作價1億1,000 萬元），洪文樑仍應依第2條約定
      ，給付該不足部分差額價款予被上訴人，始符被上訴人與
      洪文樑約定系爭房屋及所在土地承租權買賣價金之真意。
      上訴人所辯系爭契約之買賣價金之約定已變更，應按洪文
      樑轉售系爭房屋所得9,020萬元之60%計算，並據以抵充被
      上訴人之合夥出資云云（見本院更(二)字卷第299頁），顯
      非可採。
    (三)綜上所述，被上訴人與洪文樑約定系爭房屋及所在土地承
      租權之買賣價金為4億2,000萬元，扣除一樓作價1億1,000
      萬元，實為3億1,000萬元；至系爭契約第3條各款僅係付
      款方式之約定，洪文樑依該約定方式支付之價款，不足3
      億1,000萬元時，仍應給付其差額予被上訴人，始符合被
      上訴人與洪文樑締約之真意。
六、按債權之讓與，依民法第297條第1項之規定，雖須經讓與人
    或受讓人通知債務人始生效力，但不以債務人之承諾為必要
    ；而債權讓與之通知，為通知債權讓與事實之行為，得以言
    詞或文書為之，不需何等之方式，故讓與人與受讓人間成立
    債權讓與契約時，債權即移轉於受讓人，除法律另有規定外
    ，如經讓與人或受讓人通知債務人，即生債權移轉之效力（
    最高法院20年上字第58號、42年台上字第626號判例參照）
    。次按二人互負債務，而其給付種類相同，並均屆清償期者
    ，各得以其債務，與他方之債務，互為抵銷。民法第334條
    第1項前段定有明文。又抵銷不以雙方之債權明確為要件，
    故該債權當事人間，雖於其成立或範圍有所爭執，亦非必俟
    判決確定後始得讓與而為抵銷（同院22年上字第1112號判例
    、97年度台上字第2701號判決參照）。經查：
    (一)庚○○○等4人於97年8月1日受讓禾順公司對被上訴人請
      求返還不當得利等事件之全數債權95,583,790元及自93年
      9月7日起算之法定利息，禾順公司並於同日以台北北門郵
      局第4232號存證信函通知被上訴人，庚○○○等4人復於
      97年8月7日提出（本院97年度重上更(一)字第44號）上訴理
      由(二)狀繕本之送達，再次對被上訴人為債權讓與通知之意
      思表示，並以該受讓債權與本件應付價款主張抵銷，而禾
      順公司與被上訴人間返還不當得利等事件，業經判決被上
      訴人應給付禾順公司95,583,790元及自93年9月7日起算之
      法定利息確定等情，有債權讓與協議書、存證信函、板橋
      地院93年度重訴字第267號、本院97年度重上更(一)字第45
      號民事判決、最高法院98年度台上字第1520號民事裁定等
      件可稽（見本院更(一)字卷第50、51、54至76頁，更(二)字卷
      第242至250、95至109、158至160頁），並為兩造所不爭
      執，應堪信實。
    (二)依前揭說明，禾順公司將其對被上訴人請求返還不當得利
      之債權95,583,790元本息，於97年8月1日讓與庚○○○等
      4人，並經禾順公司、庚○○○等4人先後通知被上訴人，
      應認其間確有債權讓與之合致，且已生債權移轉之效力。
      雖禾順公司讓與上開債權予庚○○○等4人時，前開返還
      不當得利事件尚未判決確定，禾順公司對被上訴人之債權
      數額，因被上訴人爭執其成立或範圍而未明確，惟仍無礙
      禾順公司得將該債權讓與庚○○○等4人，及庚○○○等4
      人得據以與本件應付價款為抵銷之抗辯。而上開債權讓與
      之事實，係發生於95年5月30日原審言詞辯論終結後，依
      民事訴訟法第447條第1項第2款規定，庚○○○等4人於97
      年8月7日在本件更審訴訟程序中（即本院97年度重上更(一)
      字第44號），提出以受讓上開債權與本件應付價款為抵銷
      之抗辯，自無不合，應予准許（最高法院97年度台上字第
      2701號判決參照）。又上訴人就洪文樑應付價款債務，係
      本於繼承之法律關係，依民法第1153條第1項規定負連帶
      責任，因庚○○○等4人以前開受讓債權為抵銷，致應付
      價款債務在95,583,790元本息部分消滅，依民法第274條
      規定，丁○○、己○○亦同免其責。
    (三)按清償人所提出之給付，應先抵充費用，次充利息，次充
      原本；其依前二條之規定抵充債務者亦同。此於抵銷準用
      之。固為民法第323條、第342條所明定。惟民法第323條
      並非強行規定，故其所定費用、利息及原本之抵充順序，
      得以當事人之契約變更之。是債務人對於同一債權人負有
      原本及利息數宗債務，苟其給付不足清償全部債務者，如
      經債權人之同意，得先充原本後充利息（最高法院18年上
      字第1661號、19年上字第989號、27年上字第3270號判例
      參照）。承前所述，本件經最高法院第2次發回更審之範
      圍僅為被上訴人請求上訴人連帶給付163,842,413元本息
      部分。其中利息部分，因系爭契約未約定，應屬給付無確
      定期限，是就洪文樑應給付而未給付之買賣價金，應自受
      催告時起始負遲延責任。而被上訴人係於93年4月9日提起
      本件訴訟，其起訴狀繕本則分別於93年4月19日送達己○
      ○等5人，於93年5月1日送達丁○○，有民事起訴狀及送
      達回證可稽（見原審卷第1宗第4、70至75頁），則被上訴
      人得請求給付遲延利息起算日，分別為己○○等5人自93
      年4月20日起算，丁○○自93年5月2日起算。至於上訴人
      主張抵銷之債權為95,583,790元及自93年9月7日起算之法
      定利息，顯然不足付清前開應付價款，惟依被上訴人就抵
      銷債權計算結果，所述：「上訴人應再給付被上訴人68,2
      58,623元」等語（見本院更(二)字卷第175頁），足徵被上
      訴人係以上訴人之債權95,583,790元原本，先抵充其債權
      163,842,413元原本（163,842,413-95,583,790=68,258,
      623）。揆諸前揭說明，本件抵充順序既經被上訴人同意
      先充原本後充利息（實際上不足抵銷利息），且有利於上
      訴人，於法並無不合，應予准許。
七、從而，被上訴人依系爭契約之約定，請求上訴人應再連帶給
    付其68,258,623元，及己○○等5人自93年4月20日起，丁○
    ○自93年5月2日起，均至清償日止，按年息5%計算之利息，
    為有理由，應予准許；逾此範圍之請求，為無理由，應予駁
    回，其假執行之聲請即失所附麗，應併予駁回。上開不准許
    部分，原審判命上訴人連帶給付，並為假執行之宣告（除確
    定部分外），自有未洽。上訴人上訴意旨就此部分指摘原判
    決不當，求予廢棄改判，為有理由，爰由本院廢棄改判如主
    文第二項所示。至於上開應准許部分，原審為被上訴人勝訴
    之判決，並為假執行之宣告，核無違誤，上訴人上訴意旨就
    此部分，仍執陳詞，指摘原判決不當，求予廢棄，為無理由
    ，應駁回其上訴。又本件事證已臻明確，兩造其餘攻擊防禦
    方法經審酌核與本件判決結果不生影響，不再一一論述，附
    此敘明。
八、據上論結，本件上訴為一部有理由，一部無理由，爰判決如
    主文。
中    華    民    國    99    年    2     月    23    日
                    民事第十七庭
                        審判長法  官  藍文祥
                              法  官  陳麗芬
                              法  官  張競文
正本係照原本作成。
如不服本判決，應於收受送達後20日內向本院提出上訴書狀，其
未表明上訴理由者，應於提出上訴後20日內向本院補提理由書狀
（均須按他造當事人之人數附繕本）上訴時應提出委任律師或具
有律師資格之人之委任狀；委任有律師資格者，另應附具律師資
格證書及釋明委任人與受任人有民事訴訟法第466條之1第1項但
書或第2項（詳附註）所定關係之釋明文書影本。
中    華    民    國    99    年     2    月    24    日
                              書記官  章大富
附註：
民事訴訟法第466條之1（第1項、第2項）：
對於第二審判決上訴，上訴人應委任律師為訴訟代理人。但上訴
人或其他法定代理人具有律師資格者，不在此限。
上訴人之配偶、三親等內之血親、二親等內之姻親，或上訴人為
法人、中央或地方機關時，其所屬專任人員具有律師資格並經法
院認為適當者，亦得為第三審訴訟代理人。

司法院資訊處製作；財團法人民間司法改革基金會備份。
